臺灣新竹地方法院刑事判決　　　　　　　95年度簡上字第58號
上　訴　人　臺灣新竹地方法院檢察署檢察官
被　　　告　甲○○
上列上訴人因被告違反電子遊戲場業管理條例案件，不服本院竹
東簡易庭於中華民國95年2 月27日所為之95年度竹北簡字第51號
第一審簡易判決（聲請簡易判決處刑案號：臺灣新竹地方法院檢
察署95年度偵字第57號），而提起上訴，本院管轄第二審之合議
庭判決如下：
    主  文
上訴駁回。
    事實及理由
壹、構成犯罪事實：
    甲○○係新竹縣竹北市○○街91號旁工地福利社負責人，明
    知未依電子遊戲場業管理條例規定申請主管機關許可，並辦
    理營利事業登記，不得經營電子遊戲場業，竟出於經營電子
    遊戲場業的犯罪意思，自民國94年7 、8 月某日起，在上開
    工地福利社內，擺放利用電、電子、電腦、機械或其他類似
    方式操縱，以產生或顯示聲光影像、圖案、動作之娛樂性電
    玩機臺「金玉山電子遊戲機」1 臺，並由其為客人兌換代幣
    ，而經營電子遊戲場業，以新臺幣（下同）10元兌換代幣1
    枚，純粹作為遊戲使用，且顧客輸贏時沒有現金交易之方式
    ，供不特定人士把玩。嗣於94年10月24日晚上7 時許，為警
    在上址當場查獲客人郭佑賢正在打玩前開電玩機臺，並扣得
    「金玉山電子遊戲機」1 臺（含IC板1 片）及代幣133 枚，
    始悉上情。
貳、認定犯罪事實所根據的證據及理由：
一、程序部分：
    按被告經合法傳喚，無正當之理由不到庭者，得不待其陳述
    ，逕行判決，刑事訴訟法第371 條定有明文，本件被告於辯
    論終結期日經合法傳喚，無正當理由不到庭，爰不待其陳述
    逕行判決，合先敘明。
二、實體部分：
（一）被告甲○○於警局詢問時、檢察官偵查中之供述及本院準
      備程序訊問時之自白。
（二）證人郭佑賢於警詢及偵查中之陳述。
（三）現場及蒐證照片7 幀在卷可證。
（四）扣案之電子遊戲機臺1 臺（含IC板1 片）及代幣133 枚等
      物可資證明。
、論罪科刑的理由：
一、按行為後法律有變更者，適用行為時之法律。但行為後之法
    律有利於行為人者，適用最有利於行為人之法律，刑法第2
    條第1 項定有明文。被告於犯罪時之刑法第41條第1 項前段
    規定：「犯最重本刑為5 年以下有期徒刑以下之刑之罪，而
    受6 個月以下有期徒刑或拘役之宣告，因身體、教育、職業
    、家庭之關係或其他正當事由，執行顯有困難者，得以1 元
    以上3 元以下折算1 日，易科罰金。」，又被告行為時之易
    科罰金折算標準，修正前罰金罰鍰提高標準條例第2 條前段
    （現已刪除）規定，就其原定數額提高為100 倍折算1 日，
    則本件被告行為時之易科罰金折算標準，應以銀元300 元折
    算1 日，經折算為新臺幣後，應以新臺幣900 元折算為1 日
    。惟95年7 月1 日修正公布施行之刑法第41條第1 項前段則
    規定：「犯最重本刑為5 年以下有期徒刑以下之刑之罪，而
    受6 個月以下有期徒刑或拘役之宣告者，得以新臺幣1 千元
    、2 千元或3 千元折算1 日，易科罰金。」比較修正前後之
    易科罰金折算標準，以95年7 月1 日修正公布施行前之規定
    ，較有利於被告，則應依刑法第2 條第1 項前段，適用修正
    前刑法第41條第1 項前段規定，定其折算標準。又以往實務
    見解，認原判決未及比較新舊法時，上訴後，雖比較結果以
    舊法有利於行為人，而原判決別無其他撤銷事由，仍應由本
    院以此為由撤銷改判。惟修正後之規定係以適用行為時法為
    原則，因此原判決雖未及比較適用，然上訴本院後，經比較
    新舊法，行為後之法律並非較有利於行為人，仍應適用行為
    時法，則原判決適用行為時法即無不當，自不構成撤銷之事
    由。
二、按電子遊戲場業管理條例所謂電子遊戲場業，依該條例第3
    條規定，係指設置電子遊戲機供不特定人益智娛樂之營利事
    業。僅須設置電子遊戲機供人娛樂以營利者，即屬電子遊戲
    場業管理條例所指之電子遊戲場業，其規模如何則非所問，
    再者，依該條例第16條之規定，非電子遊戲場業之其他營利
    事業，不得就其營業場所，供他人設置電子遊戲機營業，如
    違反該條規定，依第28條規定處行為人10萬元以上50萬元以
    下罰鍰，並限期令其改善。故在非電子遊戲場業之其他營利
    事業場所設置電子遊戲機以營利者，仍屬由該條例規範之範
    疇，益徵該條例所指之電子遊戲場業並不專以設置電子遊戲
    機供人娛樂為限，在非電子遊戲場業之其他營利事業場所，
    附帶擺設電子遊戲機供人娛樂者，仍屬該條例第3 條所指之
    「設置電子遊戲機供不特定人益智娛樂之營利事業」，依該
    條例第15條之規定，仍應辦理營利事業登記證後始得營業。
    又按所謂電子遊戲場「業」，指「業務」而言。刑法上所謂
    業務，係以事實上執行業務者為標準，指以反覆同種類之行
    為為目的之社會的活動而言；執行此項業務，縱令欠缺形式
    上之條件，仍無礙於業務之性質。因此不論該事業是否「專
    營」電子遊戲場業，亦不問經營是否需達「一定之規模」，
    即使於原本所營事業外，兼營電子遊戲場業，或所經營之電
    子遊戲場不具相當之規模，亦無礙於電子遊戲場業管理條例
    相關規定之適用（最高法院90年台非字第276 號判例意旨參
    照）。
三、論罪：被告甲○○既未依照電子遊戲場業管理條例第15條之
    規定為營利事業登記，而逕行經營電子遊戲場業，核其所為
    ，係違反電子遊戲場業管理條例第15條之未經辦理營利事業
    登記而擅自經營電子遊戲場業之規定，應依同條例第22條論
    處。
四、科刑：本案經本院管轄第二審之合議庭審理結果，認原審以
    被告罪證明確，適用刑事訴訟法第449 條第1 項前段、第3
    項、第450 條第1 項、第454 條第2 項，電子遊戲場業管理
    條例第22條，刑法第11條前段、第38條第1 項第2 款，修正
    前刑法第41條第1 項前段，修正前罰金罰鍰提高標準條例第
    2 條等規定，逕以簡易判決處刑，量處被告甲○○拘役15日
    ，如易科罰金，以銀元300 元（銀元300 元即新臺幣900 元
    ）折算1 日，扣案之電子遊戲機具「金玉山」1 臺（內含IC
    板1 片）及代幣133 枚均沒收之，其認事用法，並無違誤，
    量刑亦屬妥適。
肆、公訴人上訴意旨略以：被告甲○○意圖營利，在其經營之工
    地福利社內擺放電玩機臺達數月之久，亦為警當場查獲客人
    郭佑賢於上址打玩電玩，是本案事證已然明確。原念本次係
    被告甲○○之初犯，如其頗具悔意，且能知錯改進，尚可以
    其自白犯行之犯罪後態度，從輕處理，酌給機會予以緩起訴
    處分，使其藉由社會服務或挹注資金予公益團體，達提振其
    內心自我道德規範之期許。惟被告事後竟不知悔悟，偵訊中
    雖坦認未經許可而擺放電玩機具，卻心圖僥倖，睜眼瞎話稱
    ：不知客人如何打玩電玩云云，並矢口否認曾提供客人兌換
    代幣之服務，竟欲規避刑責，顯見其遭警方查獲後，仍不知
    悔改，自應從重處罰，使知所警惕。再依被告所犯法條，最
    重可處1 年以下有期徒刑，原審僅對之量處拘役15日，如易
    科罰金，則被告僅需繳納新臺幣1 萬3,500 元，即可將本案
    執行完畢，對照其擺放電玩機具供人打玩數月所獲得之收益
    、及犯罪後毫無悔意之心態，兩相比較，顯然刑度並不符比
    例。故縱使欲對被告處以拘役之較輕刑責，然亦應審酌上開
    犯罪所得與犯罪後態度等因素，量處被告適當之拘役日數，
    以便與類似案件相區隔，而達刑度之實質公平原則。據上所
    述，原審量刑尚屬過輕，自難認原判決妥適，請撤銷原判決
    ，另為適當之裁判，爰依刑事訴訟法第344 條第1 項、第45
    5 條之1 第1 項（上訴書誤載為第361 條）提起上訴等等。
    經查：
一、按量刑之輕重，係事實審法院得依職權自由裁量之事項，茍
    已斟酌刑法第57條（依最高法院95年度第8 次刑事庭會議決
    議六、(一)之意旨，新法第57條之規定，為法院就刑之裁量
    審認標準見解之明文化，非屬法律之變更，無新舊法比較適
    用之問題）各款所列情狀而未逾越法定刑度，則不得遽指為
    違法；又刑罰之量定屬法院自由裁量之職權行使，但仍應審
    酌刑法第57條所列各款事由及一切情狀，為酌量輕重之標準
    ，並非漫無限制，在同一犯罪事實與情節，如別無其他加重
    或減輕之原因，下級法院量定之刑，亦無過重或失輕之不當
    情形，則上級法院對於下級法院之職權行使，原則上應予尊
    重，最高法院72年度台上字第6696號判例、85年度台上字第
    2446號裁判闡釋甚明。是法律賦予審判者自由裁量權，雖此
    項裁量權之行使，並非得以任意或自由為之，仍應受一般法
    律原則之拘束、符合法律授權之目的，並受法律秩序之理念
    、法律感情及慣例所規範，亦即法官量刑權固為受法律拘束
    之裁量原則，但其內涵、表現仍將因各法官的理念、價值觀
    、法學教育背景不同而有異，是以自由裁量的界限實難有客
    觀的解答，端賴法官於個案審判時，依個案事由加以審酌，
    倘無裁量濫用情事，要難謂其有不當之處，合先敘明。
二、原審判決既已審酌被告甲○○無刑事犯罪前科及刑法第57條
    所列各款情形予以量刑，並無恣意違法之處，且量刑尚稱妥
    適，自不得僅因上訴人指摘量刑過輕，即認原審刑罰裁量權
    之行使有何違法或不當之處。況被告甲○○於本院準備程序
    訊問時自白犯行，且因此案亦已於95年9 月15日捐款1 萬元
    予財團法人喜憨兒社會福利基金會公益團體，有郵政劃撥儲
    金存款收據1 紙附於本院卷宗可查，犯罪後態度尚稱良好，
    是本院認原審量刑尚稱妥適，並無加重科刑之原因或情狀。
三、綜上，原審判決以被告甲○○係違反電子遊戲場業管理條例
    第15條之未經辦理營利事業登記而擅自經營電子遊戲場業之
    規定，應依同條例第22條論處，諭知如前所示之刑，認事用
    法並無違誤，所量刑度亦稱妥適，上訴人指摘本件量刑過輕
    ，實未慮及個案量刑事由，其上訴尚非有據。
伍、適用法律依據：
    依刑事訴訟法第455 條之1 第1 項、第3 項、第368 條、第
    371 條，判決如主文。
本案經檢察官魏廷勳到庭執行職務。
中　　華　　民　　國　　96　　年　　6 　　月　　22　　日
                  刑事第四庭審判長法　官  林秋宜
                                　法　官　劉兆菊
                                　法　官  馮俊郎
以上正本證明與原本無異。
本件不得上訴。
中　　華　　民　　國　　96　　年　　6 　　月　　23　　日
                                  書記官  鄧雪怡
附錄本案論罪科刑實體法條全文：
電子遊戲場業管理條例第22條：
違反第15條規定者，處行為人1 年以下有期徒刑、拘役或科或併
科新台幣50萬元以上250 萬元以下罰金。
【電子遊戲場業管理條例第15條：未依本條例規定辦理營利事業
登記者，不得經營電子遊戲場業。】
